臺灣臺北地方法院小額民事判決  
111年度店小字第360號
原      告  新安東京海上產物保險股份有限公司

法定代理人  陳忠鏗  
訴訟代理人  羅天君  
被      告  莊松鑾  
上列當事人間損害賠償事件，本院於民國111年4月14日言詞辯論
終結，判決如下：
    主      文
被告應給付原告新臺幣壹萬壹仟肆佰柒拾捌元，及自民國一百一
十年十一月二十四日起至清償日止，按週年利率百分之五計算之
利息。
原告其餘之訴駁回。
訴訟費用新臺幣壹仟元由被告負擔百分之八十三，餘由原告負擔
。
本判決第一項得假執行。但被告如以新臺幣壹萬壹仟肆佰柒拾捌
元為原告預供擔保後，得免為假執行。
    事實及理由
一、原告主張：被告駕駛車牌號碼000-00營業小客車，於民國11
    0年3月4日18時許，行經臺北市文山區汀州路4段與福和橋下
    橋處，因暫停時未確實防止車輛向前滑行，撞擊前方在該處
    停等紅燈由伊承保訴外人林子強所有並駕駛車牌號碼000-00
    00自用小客車（下稱系爭車輛），伊依約支出修復費用新臺
    幣（下同）13,819元，爰以侵權行為及保險代位法律關係起
    訴請求，並聲明：被告應給付原告13,819元及自起訴狀繕本
    送達之翌日起至清償日止，按週年利率5％計算之利息。
二、被告則以：當時伊車向前滑行，兩車僅輕微接觸，未造成任
    何車損等語資為抗辯，並聲明：原告之訴駁回。
三、法院之判斷：
　㈠按因故意或過失，不法侵害他人之權利者，負損害賠償責任
    ；汽車、機車或其他非依軌道行使之動力車輛，在使用中加
    損害於他人者，駕駛人應賠償因此所生之損害。民法第184
    條第1項前段、第191條之2定有明文。又「汽車停車時，應
    依下列規定：…十一、於坡道不得已停車時應切實注意防止
    車輛滑行。」道路交通安全規則第112條第1項第11款定有明
    文。查原告前揭主張，提出道路交通事故當事人登記聯單、
    線上查詢分析研判網頁截圖、道路交通事故初步分析研判表
    、道路交通事故現場圖、道路交通事故補充資料表、道路交
    通事故調查紀錄表、現場照片在卷可按（見本院卷第21至23
    、31至42頁)。由卷附道路交通事故現場圖及現場照片可知
    ，被告駕駛548-2C營業小客車及系爭車輛皆沿福和橋下橋處
    汽車道西往東靠右車道停等紅燈，548-2C車頭與系爭車輛後
    車尾發生碰撞而肇事（見本院卷第34頁）。復參酌被告在道
    路交通事故調查紀錄表稱：「我駕駛548-2C沿福和橋下橋處
    汽車道靠右的車道西往東行駛，因為紅燈大家都在停紅燈，
    我停下大概5秒後，因為整理東西，所以煞車鬆開沒踩好，
    就往前滑行，碰撞我同路同向前方煞車停等紅燈的車，我前
    車頭撞到他後車尾。我當時是空檔但因為那邊有坡度，所以
    滑行碰撞。…」等語（見本院卷第36頁），系爭車輛駕駛人
    林子強於交通事故調查紀錄表稱：「我駕駛BEN-8692自小客
    沿沿福和橋下橋處汽車道靠右的車道西往東直行於肇事處，
    因紅燈煞車靜止停等紅燈約20-30秒後就被撞，感受到一下
    晃動和碰撞聲。我只知道對方從後面撞我，我不知道他怎麼
    走。…」等語（見本院卷第37頁），可知被告駕車行駛至肇
    事處停等紅燈時，遇有坡度道路未防止車輛向前滑行，致其
    前車頭撞擊前方停等紅燈系爭車輛後車尾。被告過失駕駛行
    為與系爭損害間具有相當因果關係，被告應就本件事故負侵
    權行為損害賠償責任。
  ㈡按負損害賠償責任者，除法律另有規定或契約另有訂定外，
    應回復他方損害發生前之原狀。第一項情形，債權人得請求
    支付回復原狀所必要之費用，以代回復原狀。民法第213條
    第1、3項有明文。不法毀損他人之物者，被害人得請求賠償
    其物因毀損所減少之價額，民法第196條定有明文。依民法
    第196條請求賠償物被毀損所減少之價額，得以修復費用為
    估定之標準，但以必要者為限（例如︰修理材料以新品換舊
    品，應予折舊），有最高法院77年度第9次民事庭會議決議
    參照。故被害人得以修理費用作為其物因毀損所減少價額之
    計算依據，但其中以新品更換舊品，且因此提高該物整體價
    值者，該更換之新品即非屬損害發生前物之原狀，則該更換
    新品所支出之費用，應予計算其折舊。另保險法第53條第1
    項規定，被保險人因保險人應負保險責任之損失發生，而對
    於第三人有損失賠償請求權者，保險人得於給付賠償金額後
    ，代位行使被保險人對於第三人之請求權；但其所請求之數
    額，以不逾賠償金額為限。查原告主張系爭車輛修復費用為
    13,819元（含工資1,223元、烤漆7,116元、零件5,480元）
    ，提出車損照片、估價單、統一發票在卷可按（見本院卷第
    17至19、25至29頁）。被告雖辯稱沒有車損等語，提出車輛
    碰撞位置照片在卷（見本院卷第73頁），惟依被告前揭照片
    ，可見兩車確實發生碰撞，再原告主張車損位置是車輛保險
    桿被撞到受力之後導致內部的插角斷裂，有本院111年4月14
    日言詞辯論筆錄（見本院卷第70頁），並有彩色車損照片在
    卷可按（見本院卷第17頁下方），足見系爭車輛後保險桿確
    有受損，被告上開所辯，自非可採。另參酌營利事業所得稅
    查核準則第95條第6項「固定資產提列折舊採用定率遞減法
    ，以1年為計算單位，其使用期間未滿1年者，按實際使用之
    月數相當於全年之比例計算之，不滿1月者，以月計。」規
    定，系爭車輛出廠日109年1月，有行車執照在卷（見本院卷
    第15頁），迄本件車禍發生時即110年3月4日，已實際使用1
    年3月，依行政院所發布固定資產耐用年數表及固定資產折
    舊率表規定，自用小客車耐用年數為5年，依定率遞減法每
    年應折舊369/1000，折舊後零件費用應為3,139元（計算式
    如後附表所示），並加計無庸折舊之工資1,223元、烤漆7,1
    16元，故原告得請求被告賠償系爭車輛損害金額為11,478元
    （3,139元＋1,223元＋7,116元＝11,478元），逾此部分，為無
    理由。
四、綜上所述，原告依據侵權行為及保險代位之法律關係，請求
    被告給付11,478元及自起訴狀送達翌日即110年11月24日（
    見本院卷第45頁，110年11月23日由被告親自收受）起至清
    償日止，按週年利率5％計算之利息，為有理由，應予准許。
    逾此部分為無理由，應予駁回。
五、本件原告勝訴部分，係小額程序為被告敗訴之判決，依民事
    訴訟法第436條之20規定，應依職權宣告假執行，並依同法
    第392條第2項之規定，依職權宣告被告預供擔保，得免為假
    執行。
六、訴訟費用負擔之依據：民事訴訟法第79條。本件訴訟費用額
    ，依後附計算書確定如主文所示金額。
中　　華　　民　　國　　111 　年　　5 　　月　　13　　日
                  臺灣臺北地方法院新店簡易庭
                              法  官　鄧德倩
計   算   書：
項        目             金   額（新臺幣）      備    註
第一審裁判費             1,000元
合        計             1,000元
以上正本係照原本作成。
如不服本判決，應以違背法令為理由，於判決送達後20日內向本
庭提出上訴狀（須按他造當事人之人數附繕本）；如委任律師提
起上訴者，應一併繳納上訴審裁判費。
中　　華　　民　　國　　111 　年　　5 　　月　　13　　日
                              書記官  張嘉崴
附表
-----
折舊時間           金額
第1年折舊值        5,480×0.369=2,022
第1年折舊後價值    5,480-2,022=3,458
第2年折舊值        3,458×0.369×(3/12)=319
第2年折舊後價值    3,458-319=3,139